臺灣臺中地方法院民事判決
111年度金字第35號
原      告  陳秀滿  
被      告  莊宇喬    住○○市○鎮區○○路00號                                居桃園市○鎮區○○路000巷0弄00號

            莊信忠  

            范雅雯  

上列當事人間請求損害賠償事件，原告提起刑事附帶民事訴訟，
經本院刑事庭裁定移送前來（本院110年度原附民字第43號），
本院於民國111年7月15日言詞辯論終結，判決如下：
    主      文
被告應連帶給付原告新臺幣伍佰參拾參萬參仟元，及自民國一百
一十一年四月五日起至清償日止，按週年利率百分之五計算之利
息。
訴訟費用由被告連帶負擔。
本判決於原告以新臺幣壹佰柒拾柒萬捌仟元為被告供擔保後，得
假執行；但被告如以新臺幣伍佰參拾參萬參仟元為原告預供擔保
，得免為假執行。
    事實及理由
壹、程序事項：
一、當事人喪失訴訟能力或法定代理人死亡或其代理權消滅者，
    訴訟程序在有法定代理人或取得訴訟能力之本人承受其訴訟
    以前當然停止；依前述規定所定之承受訴訟人，於得為承受
    時，應即為承受之聲明；他造當事人，亦得聲明承受訴訟；
    當事人不聲明承受訴訟時，法院亦得依職權，以裁定命其續
    行訴訟，民事訴訟法第170條、第175條、第178條分別定有
    明文。被告乙○○係民國00年0月00日出生，其於110年12月21
    日原告起訴後成年，惟兩造均未提出書狀聲明承受訴訟，爰
    由本院依職權以裁定命被告乙○○本人承受訴訟，續行本件訴
    訟程序。
二、言詞辯論期日，當事人之一造不到場者，得依到場當事人之
    聲請，由其一造辯論而為判決，民事訴訟法第385條第1項前
    段定有明文。而於期日到場為當事人之權利，當事人是否到
    場，基於私法自治而生之訴訟上處分主義，當事人應有自主
    決定之權利。被告乙○○因案在監執行，經本院合法通知，其
    表明無意願提解到庭（見本院卷第123頁），而未於言詞辯
    論期日到場，核無民事訴訟法第386條各款所列情形，爰依
    原告聲請，由其一造辯論而為判決。
貳、實體事項：
一、原告主張：被告乙○○（91年1月15日出生）於110年8月1日透
    過暱稱「小羊」之人介紹加入詐欺集團，並擔任面交車手，
    聽從暱稱「老闆」之人之電話指示，出面向受詐欺之被害人
    收取現金，再將現金轉交予該詐欺集團上手。被告乙○○與「
    小羊」、「老闆」及其等所屬之詐欺集團成員，基於詐欺及
    洗錢之故意，先由該詐欺集團機房成員於附表所示之時間，
    以附表所示之方式，詐騙伊後，暱稱「老闆」之人即指示被
    告乙○○前往指定地點取款，被告乙○○即搭乘高鐵轉乘計程車
    於附表所示之時、地，向伊收取詐欺款項，及自伊交付如附
    表所示之金融帳戶提領詐欺款項，共計取得新臺幣（下同）
    5,333,000元，致伊受有損害。又被告乙○○為上開行為時，
    尚未成年，其父母即被告丙○○、甲○○為被告乙○○之法定代理
    人，應與被告乙○○負連帶賠償責任。爰依民法第184條第1項
    前段、第187條第1項之規定，請求被告連帶賠償損害等語。
    並聲明：如主文第1項所示。願供擔保請准宣告假執行。
二、被告方面：
(一)被告乙○○未於言詞辯論期日到場，亦未提出書狀作何聲明或
    陳述。
(二)被告丙○○、甲○○則以：對於本院110年度原金訴字第58號刑
    事確定判決認定之事實雖無意見，惟被告乙○○與伊等同住，
    均正常生活，伊等並無疏於教育，對被告乙○○所為並不知情
    ，伊等對原告感到抱歉，然因家庭經濟狀況不佳，實無資力
    賠償原告等語，資為抗辯。並聲明：原告之訴及假執行之聲
    請均駁回。如受不利判決，願供擔保請准宣告免為假執行。
三、本院之判斷：
(一)原告主張之上開事實，業據引用本院110年度原金訴字第58
    號刑事確定判決及其卷證資料為證，並經本院調閱上開卷宗
    查核無訛，且被告丙○○、甲○○對於上開刑事判決認定之事實
    不爭執（見本院卷第152頁），被告乙○○亦於刑事審理中認
    罪，且已於相當時期受合法通知，未於言詞辯論期日到場，
    亦未提出書狀作何爭執，依民事訴訟法第280條第3項前段準
    用同條第1項前段之規定，視同自認，堪信原告主張屬實。
(二)按因故意或過失，不法侵害他人之權利者，負損害賠償責任
    ，民法第184條第1項前段定有明文。原告因受被告乙○○及其
    所屬詐欺集團成員之詐欺，致交付款項及銀行帳戶提款卡（
    含密碼）予被告乙○○，因而受有5,333,000元之損害，被告
    乙○○自係以故意不法手段侵害原告之財產權，致原告受損，
    且被告乙○○上開行為與原告所受損害間，具有相當因果關係
    ，是原告向被告乙○○請求賠償損害5,333,000元，洵屬有據
    。
(三)次按無行為能力人或限制行為能力人，不法侵害他人之權利
    者，以行為時有識別能力為限，與其法定代理人連帶負損害
    賠償責任；前項情形，法定代理人如其監督並未疏懈，或縱
    加以相當之監督，而仍不免發生損害者，不負賠償責任，民
    法第187條第1項前段、第2項定有明文。被告乙○○為91年1月
    15日生（見本院卷第39頁個人戶籍資料查詢結果），行為時
    係限制行為能力人，原告請求被告乙○○之法定代理人即被告
    丙○○、甲○○應連帶賠償上開金額，亦無不合。被告丙○○、甲○○雖抗辯其等並未疏於管教等語，惟未舉證以實其說，且被
    告乙○○與被告丙○○、甲○○同住，此為被告丙○○、甲○○所自承
    （見本院卷第152頁），然其等對於同住之被告乙○○參加詐
    欺集團並為詐欺行為乙節，竟毫不知悉，對其子即被告乙○○
    之監督顯有疏懈，其等上開抗辯並不可採，而應與被告乙○○
    就原告所受損害連帶負賠償責任。
四、綜上所述，原告依侵權行為之法律關係，請求被告連帶給付
    5,333,000元，及自111年4月5日（即起訴狀繕本送達被告之
    翌日，見本院卷第53、55、57、59頁）起至清償日止，按週
    年利率5%計算之利息，為有理由，應予准許。
五、原告與被告丙○○、甲○○陳明願供擔保聲請宣告假執行或免為
    假執行，經核與規定相符，爰分別酌定相當擔保金額予以宣
    告，並依職權為被告乙○○供擔保後，得免為假執行之宣告。
六、本件事證已臻明確，兩造其餘主張與攻擊防禦方法及所提證
    據，經審酌後認與判決之結果不生影響，爰不逐一論述，併
    此敘明。
七、訴訟費用負擔之依據：民事訴訟法第85條第2項。　　
　　
中　　華　　民　　國　　111 　年　　8 　　月　　26　　日
                  民事第三庭  審判長法  官  陳宗賢
　　　　　　　　　　　　　　　　　　法  官  廖純卿
　　　　　　　　　　　　　　　　　　法  官  劉育綾
正本係照原本作成。
如對本判決上訴，須於判決送達後20日內向本院提出上訴狀（須
附繕本）。如委任律師提起上訴者，應一併繳納上訴審裁判費。
中　　華　　民　　國　　111 　年　　8 　　月　　26　　日
                                    書記官  洪千羽
附表：
編號 詐騙方式 取款帳戶 取款時間 取款地點  取款金額（新臺    幣）/金融卡 １ 詐騙集團成員於110年8月3日某時，以通訊軟體LINE致電丁○○，佯稱其涉嫌洗錢云云，須將存款交付監管，並傳送偽造之「臺灣臺北地方檢察署刑事傳票（其上蓋有臺灣臺中地方法院檢察署印）」、「臺北地方法院檢察署暫緩執行命令（其上蓋有臺灣臺北地方法院檢察署印）」公文書照片予丁○○，致其陷於錯誤，而為右揭交付款項、金融卡之行為。 無，此3筆款項為面交。 110年8月5日 12時42分 臺中市○區 ○○○○街 00號前 300萬元    110年8月9日 11時36分 同上 170萬元    110年8月12日 11時1分 同上 ①50萬元 ②丁○○之合作金庫商業銀行南臺中分行帳號：000-0000000000000號帳戶之提款卡（含密碼） ③丁○○之國泰世華商業銀行西臺中分行帳號：000-000000000號帳戶之提款卡（含密碼）   戶名：丁○○國泰世華商業銀行西臺中分行帳號：000-000000000 110年8月12日 13時18分 臺中市○區○○街0號1樓之全家超商臺中一中樣店內之ATM 59,000元   戶名：丁○○ 合作金庫商業銀行南臺中分行帳號：000-0000000000000 110年8月12日 13時31分 臺中市○區○○街000號之全家超商臺中一中街店內之ATM 2萬元   同上 110年8月12日 12時38分至51分 臺中市○區○○街00○0號之統一超商臺中錦新店內之ATM ①2萬元 ②2萬元 ③14,000元      共計5,333,000元